【裁判字號】    99,裁,2241
【裁判日期】    990923
【裁判案由】    新型專利申請
【裁判全文】
最  高  行  政  法  院  裁  定
                                      99年度裁字第2241號
抗  告  人  甲○○
上列抗告人因與相對人經濟部智慧財產局間新型專利申請事件，
對於中華民國99年3月1日臺北高等行政法院98年度再字第100號
裁定，提起抗告，本院裁定如下︰
    主  文
抗告駁回。
抗告訴訟費用由抗告人負擔。
    理  由
一、按抗告法院認抗告為不合法或無理由者，應為駁回抗告之裁
    定。
二、抗告人於民國（下同）88年5月14日以「防火安全系統（嗣
    修正為防火安全裝置）」向相對人申請新型專利（下稱系爭
    專利），經相對人編為第88207886號審查，嗣於92年3月5日
    以（92）智專三（二）02048字第09220216810號專利再審查
    核駁審定書為「本案應不予專利」之處分。抗告人不服，循
    序提起訴願及行政訴訟，遭經濟部以92年10月30日經訴字第
    09206222940號訴願決定駁回、原審法院以92年度訴字第553
    1號判決駁回，本院以95年度判字第1832號判決駁回，而告
    確定。嗣抗告人提起再審之訴，經原審法院以96年度再字第
    11號裁定駁回。抗告人不服，提起抗告，本院因認抗告為無
    理由，而以97年度裁字第3853號裁定駁回，亦告確定。嗣抗
    告人就本院97年度裁字第3853號裁定，本於行政訴訟法第27
    3條第1項第13款、第14款事由，聲請再審，經原審法院以98
    年度再字第100號裁定（下稱原裁定）駁回。抗告人不服，
    提起本件抗告。
三、本件原裁定略以：依行政訴訟法第283條準用第275條第3項
    規定，對於本院因認抗告為無理由而駁回抗告之裁定，本於
    同法第273條第1項第9款至第14款事由聲明不服者，仍專屬
    原高等行政法院管轄。本件抗告人對於本院因認抗告為無理
    由而駁回抗告之97年度裁字第3853號裁定，本於同法第273
    條第1項第13款、第14款事由，向原審法院聲請再審，依上
    揭規定，原審法院自有管轄權。惟查抗告人之聲請意旨略以
    ：系爭專利設有門中門、窗中窗、電源控制器、電動凡而開
    關之裝置，其中除懷疑門中門裝置遭不肖廠商勾結官方人員
    盜取智慧財產外，其餘均未發現市面上有類似產品，本院95
    年度判字第1832號判決所述僅在門中門、窗中窗之啟動採用
    電聯式之方式，與美國專利公報第5072973號、第4937556號
    、第4539555號相似，並未詳查本案之門中門、窗中窗設計
    結構是否與各該案相同，應有不公，實則二者設計大不相同
    。本案之創作設計均憑當時人民生活習俗缺點所設計，本院
    97年度裁字第3853號裁定認為抗告為無理由，違反當時專利
    法之精神云云，僅一再敘述抗告人不服原審法院92年度訴字
    第5531號判決及本院95年度判字第1832號判決之各項實體法
    之理由，而對於本院97年度裁字第3853號裁定究有如何合於
    其主張之行政訴訟法第273條第1項第13款、第14款規定之具
    體情事，則未據敘明，依行政訴訟法第283條準用第277條第
    1項第4款規定，其聲請再審自非合法等語。
四、抗告意旨略以：原裁定之三位法官認為「再審之訴專屬為判
    決之原行政法院管轄。對於審級不同之行政法院就同一事件
    所為之判決提起再審之訴者，由最高行政法院合併管轄之。
    對於最高行政法院之判決，本於第273條第1項第9款至第14
    款事由聲明不服者，雖有前二項之情形，仍專屬原高等行政
    法院管轄。」這是不正確的說法。系爭專利案發生爭執後，
    兩造在原審法院第1次言詞辯論時，相對人之訴訟代理人無
    法言明「本案應不予專利」之理由何在，原審法院即判決駁
    回，對抗告人甚不公平，抗告人有權要求原審法院再行第2
    次言詞辯論，如此方符合法治國家之合法程序。詎原裁定之
    三位法官以上開說法，使得本案在程序上徘徊，無法實質對
    談，足認其執行職務有偏頗之虞，依法應行迴避，以求公允
    云云。
五、按「（第1項）再審之訴專屬為判決之原行政法院管轄。（
    第2項）對於審級不同之行政法院就同一事件所為之判決提
    起再審之訴者，由最高行政法院合併管轄之。（第3項）對
    於最高行政法院之判決，本於第273條第1項第9款至第14款
    事由聲明不服者，雖有前二項之情形，仍專屬原高等行政法
    院管轄。」及「裁定已經確定，而有第273條之情形者，得
    準用本編之規定，聲請再審。」分別為行政訴訟法第275條
    及第283條所明定。抗告人主張此規定為不正確的說法云云
    ，容有誤解，不足採信。次按對於確定裁定聲請再審，應依
    行政訴訟法第283條準用第277條第1項第4款之規定表明再審
    理由，此為必須具備之程式。所謂表明再審理由，必須指明
    確定裁定有如何合於行政訴訟法第273條所定再審事由之具
    體情事，始為相當。倘僅泛言有何條款之再審事由，而無具
    體情事者，尚難謂已合法表明再審理由。如未表明再審理由
    ，所為再審之聲請，即屬不合法，法院無庸命其補正，應予
    駁回。本件抗告人對於本院因認抗告為無理由而駁回抗告之
    97年度裁字第3853號裁定，雖本於同法第273條第1項第13款
    、第14款事由，向原審法院聲請再審，惟經原審法院核其聲
    請狀內表明之再審理由，無非說明其對於前訴訟程序確定裁
    判不服之理由，而對於本院97年度裁字第3853號裁定究有如
    何合於同法第273條第1項第13款、第14款所定再審事由之具
    體情事，則未據敘明，所為再審之聲請，即屬不合法，原審
    法院乃不命其補正，而依行政訴訟法第283條準用第277條第
    1項第4款規定，裁定駁回其再審之聲請，本院核無不合。抗
    告人之再審之聲請既不合法，原審法院不行第2次言詞辯論
    ，尚難謂有抗告人主張之程序違法，承審法官執行職務有偏
    頗之虞等情事。抗告意旨仍執前詞，指摘原裁定違誤，求予
    廢棄，難認有理由，應予駁回。
六、據上論結，本件抗告為無理由。依行政訴訟法第104條、民
    事訴訟法第95條、第78條，裁定如主文。
中    華    民    國    99    年    9     月    23    日
                    最高行政法院第四庭
                        審判長法官  劉  鑫  楨
                              法官  林  文  舟
                              法官  吳  慧  娟
                              法官  曹  瑞  卿
                              法官  林  金  本

以  上  正  本  證  明  與  原  本  無  異
中    華    民    國    99    年    9     月    24    日
                              書記官  莊  俊  亨

司法院資訊處製作；財團法人民間司法改革基金會備份。
